【裁判字號】    97,易,1373
【裁判日期】    970827
【裁判案由】    妨害自由等
【裁判全文】
臺灣彰化地方法院刑事判決              97年度易字第1373號
公  訴  人  臺灣彰化地方法院檢察署檢察官
被      告  甲○○
            乙○○
            丁○○
                    3號
            戊○○
上列被告因犯僭行公務員職務罪等案件，經檢察官提起公訴（97
年度偵字第4593、5705號），本院判決如下：
    主  文
甲○○共同犯僭行公務員職務罪，處有期徒刑玖月，如附表之物
均沒收之。
乙○○、丁○○、戊○○共同犯僭行公務員職務罪，均為累犯，
各處有期徒刑拾月，如附表之物均沒收之。
    事實及理由
一、犯罪事實：
  (一)
  (1)乙○○前因煙毒、麻藥案件，經本院（82年度訴字第2083
    號判決）判處有期徒刑3年8月、7月，定應執行有期徒刑4年
    。又犯無故持有刀械罪（本院83年度訴字第61號判決）有期
    徒刑3月、犯竊盜罪（本院83年度訴字第61號判決）有期徒
    刑1年4月、犯煙毒罪（本院83年度訴字第1458號判決）有期
    徒刑3年6月、犯麻藥罪（本院83年度訴字第1458號判決）有
    期徒刑5月，定應執行有期徒刑5年。上述應執行刑4年、5
    年接續執行。民國（下同）87年10月29日假釋出監，復經撤
    銷假釋，94年12月24日縮刑執畢出監（構成累犯）。
  (2)戊○○因竊盜案件，經臺灣南投地方法院（96年度埔刑簡字
    第195號判決）判處有期徒刑5月，經減刑為2月15日，甫於
    96年12月29日執行完畢（構成累犯）。又於97年3月6日、97
    年4月24日犯二次竊盜罪，先後經本院97年度員簡字第253號
    判決處有期徒刑6月，經臺灣雲林地方法院97年度港簡字第
    158號判決處有期徒刑4月，均已確定，均尚未執行。
  (3)丁○○前於87年間，因違反肅清煙毒條例、麻醉藥品管理
    條例案件，經臺灣高等法院臺中分院以84年度上訴字第3255
    號各判處有期徒刑3年2月、4月，應執行有期徒刑3年4 月確
    定；又於85年間，因違反麻醉藥品管理條例案件，經本院
    85年度訴緝字第138號判處有期徒刑6月確定；又於85年間
    ，因違反肅清煙毒條例案件，經本院85年度訴緝字第137 號
    判決處有期徒刑3年4月確定；復於86年間，因違反麻醉藥
    品管理條例案件，經本院以86年度訴字第318號判處有期徒
    刑8月確定。上開案件接續執行，於89年12月18 日
    縮短刑期假釋出監付保護管束，嗣經撤銷假釋，入監執行殘
    刑有期徒刑3年6月24日，並與其於93年間因違反動產擔保交
    易法案件經本院以93年度斗簡字第80號判處之拘役30日接續
    執行，於96年5月30日縮短刑期執行完畢（構成累犯）。
  (4)甲○○前於83年間有麻藥前科，又因犯妨害自由、槍砲等案
    件，經判處有期徒刑1年8月、10月、1年2月、1年，定應執
    行刑5年2月，88年1月13日假釋出監，已於90年1月18日假釋
    期滿，視為執行完畢（不構成累犯）。
  (二)乙○○、戊○○、丁○○與甲○○四人均不知悔改，為尋找
    作案對象，竟基於無故侵入住宅、僭行公務員職權之犯意聯
    絡，於97年5月13日晚間20時許，由丁○○負責開車，搭載
    其餘3人，攜帶如附表之工具，至彰化縣員林鎮○○路○段
    302巷99及101號丙○○住宅外，由丁○○負責在外把風，甲○○、乙○○、戊○○則下車向丙○○冒稱自己3人為刑警
    ，進入屋內搜索，使丙○○信以為真而讓其3人進入，甲○○、乙○○、戊○○3人即無故侵入丙○○住宅內四處翻查
    ，勘察地形，並瞭解貴重物品何在，以決定深夜是否要以該
    住宅作為作案對象，嗣巡邏員警接獲鄰居報案趕至該處，而
    當場逮捕甲○○、乙○○2人，丁○○迅即開車逃逸，戊○○趁機由屋後逃逸，警方再依據甲○○、乙○○之供述，循
    線查獲上情。
二、認定事實所憑之證據及理由：
  (一)本案全部卷證所涵括之供述證據（含書面），公訴人及被告
    於本院審理時均當庭表示同意作為證據，且經本院審酌各該
    言詞陳述及書面陳述作成時之情況，並無任何不法情事，認
    後述所引用全部證據之證據能力均無疑義，合先敘明。
  (二)甲○○、乙○○、丁○○、戊○○於警詢、偵查中、本院審
    理中之自白。
  (三)證人（告訴人）丙○○於警詢、偵訊中之結證，均可證明上
    述事實。
  (四)現場查證照片，可證明被害人家中珠寶盒被翻動痕跡。
  (五)附表之扣案NOKIA手機（含0000000000號SIM卡）1支，被告
    甲○○供稱用來與共犯聯絡。扣案之MOTOROLA手機（含
    0000000000號SIM卡）1支，被告乙○○供稱用來與其他被告
    聯絡。甲○○三星手機（含0000000000號SIM卡）1支，被告
    丁○○警訊中供稱就是撥打該手機與甲○○聯絡。而扣案黑
    色工作手套2雙、膠帶2卷為被告等人出發前，先往便利商店
    購買之工具，預防翻動時留下指紋，並預備萬一打破玻璃時
    不致碎裂。三星手機（含0000000000號SIM卡）1支，被告丁○○供稱是被告戊○○之手機。而其餘白色鴨舌帽1個、黑
    色鴨舌帽1個為掩飾面容之工具，而黑色側背包2個則為包裝
    上述犯罪工具之工具。其餘萬用工具1支、銀色小手電筒1支
    ，可用來破壞門鎖或照明用，均為犯案工具。NOKIA手機（
    含0000000000號SIM卡）1支、NOKIA手機（含0000000000號
    SIM卡）1支等，可供用來與共犯聯絡，均為犯案工具。
  (六)綜上足認被告不利於己之自白核與事實相符，應堪採信，
    本件事證明確，被告犯行洵堪認定。
三、論罪科刑：
  (一)而按警察職權，係指警察為達成其法定任務，於執行職務時
    ，依法採取查證身份、鑑識身份、蒐集資料、通知、管束、
    驅離、直接強制、物之扣留、保管、變賣、拍賣、銷毀、使
    用、處置、限制使用、進入住宅、建築物、公共場所、公眾
    得出入場所或其他必要之公權力之具體措施，警察職權行使
    法第二條第二項定有明文。被告等人冒充便衣刑警，欲行搜
    索工作，非法侵入他人住家，核被告四人所為，均係犯刑法
    第158條第1項冒充公務員行使職權、第306條非法侵入住宅
    罪。被告等人冒充公務員與侵入住宅為同一時間地點，難以
    切割為兩個不同行為，所侵害法益則為國家法益及私人法益
    ，為異種想像競合，應從一重論以冒充公務員行使職權一罪
    。
  (二)被告四人間，就上述犯行互有犯意聯絡及行為分擔，均為共
    同正犯。
  (三)被告乙○○、丁○○、戊○○有犯罪事實欄內之前科執行經
    過，有臺灣彰化地方法院檢察署刑案資料查註紀錄表、臺灣
    高等法院被告前案紀錄表及臺灣高等法院在監在押全國紀錄
    表各一份附卷可稽，被告乙○○、丁○○、戊○○前受有期
    徒刑執行完畢，於五年以內故意再犯本件有期徒刑以上之罪
    ，為累犯，應依刑法第47條第1項之規定加重其刑。
  (四)爰審酌：被告四人均前科累累，素行不佳、犯罪之動機與目
    的均在牟取不法利益、犯罪之手段侵入住宅，令被害人心驚
    膽顫，實在恐怖，對社會治安所生危害之程度甚巨，及犯罪
    後均坦承犯行，態度尚屬良好等一切情狀，量處如主文所示
    之刑。
  (五)凡供犯罪所用或因犯罪所得之物，以屬於被告或共犯所有者
    ，均應予以沒收，附表之物均可供作犯罪時使用，均為犯罪
    之工具，且屬共犯所有，均應沒收。
四、適用法條：
  (一)刑事訴訟法第299條第1項前段。
  (二)刑法第306條第1項、第158條第1項、第28條、第55條、第47
    條第1項、第38條第1項第2款。刑法施行法第1條之1第1項、
    第2項前段。
本案經檢察官林宏昌到庭執行職務。
中    華    民    國  97   年  8     月    27         日
                  刑事第八庭    法  官  葉明松
以上正本證明與原本無異。
如不服本判決，應於判決送達後十日內，向本院提出上訴書狀「
切勿逕送上級法院」，上訴書狀應「敘述具體上訴理由」，並按
他造當事人之人數附具繕本，上訴於臺灣高等法院臺中分院。
中    華    民    國  97   年  8     月    27         日
                                書記官  施秀青
附錄論罪科刑法條全文：
中華民國刑法第306條
（侵入住居罪）
無故侵入他人住宅、建築物或附連圍繞之土地或船艦者，處1年
以下有期徒刑、拘役或3百元以下罰金。
無故隱匿其內，或受退去之要求而仍留滯者，亦同。
中華民國刑法第158條
（僭行公務員職權罪）
冒充公務員而行使其職權者，處3年以下有期徒刑、拘役或5百元
以下罰金。
冒充外國公務員而行使其職權者，亦同。
附表：
  黑色側背包1個、白色鴨舌帽1個、黑色工作手套1雙、膠帶1
   卷、MOTOROLA手機（含0000000000SIM卡）1支、三星手機（
   含0000000000SIM卡）1支【以上在被告乙○○身上扣到】。
  黑色鴨舌帽1個、黑色工作手套1雙、膠帶1卷、銀色小手電
   筒1支、NOKIA手機（含0000000000號SIM卡）1支、NOKIA手機
   （含0000000000號SIM卡）1支、三星手機（含0000000000號
   SIM卡）1支、黑色側背包1個、萬用工具1支【以上在被告甲○○身上扣到】。


司法院資訊處製作；財團法人民間司法改革基金會備份。
